臺灣新竹地方法院民事小額判決
110年度竹北小字第634號
原      告  泰安產物保險股份有限公司

法定代理人  賴金輝  
訴訟代理人  林啟仁  
被      告  徐崇禎  
上列當事人間請求損害賠償事件，本院於民國110年11月9日言詞
辯論終結，判決如下︰
    主  文
原告之訴駁回。
訴訟費用新臺幣壹仟元由原告負擔。
    事實及理由
壹、程序方面
    本件被告經合法通知，未於言詞辯論期日到場，核無民事訴
    訟法第386條所列各款情形，爰依原告之聲請，由其一造辯
    論而為判決。
貳、實體方面
一、原告起訴主張：被告於民國109年3月30日16時許，無駕駛執
    照駕駛原告承保之車牌號碼0000-00號自用小客車（下稱系
    爭車輛），行經新竹縣湖口鄉光華路65巷口處時，因未注意
    車前狀況，不慎與訴外人黃芳玉騎乘之車牌號碼000-000號
    普通重型機車發生碰撞（下稱系爭事故），致黃芳玉受有左
    側脛骨上端閉鎖性骨折及左側膝部挫傷之傷害（下稱系爭傷
    害）。原告已依強制汽車責任保險法第27條第1項規定，賠
    付黃芳玉強制險傷害醫療費用給付共計新臺幣（下同）26,5
    70元，且系爭事故涉及被告無照駕駛行為，爰依強制保險法
    第29條第1項第5款規定，於保險給付金額範圍內請求被告賠
    償等語。並聲明：被告應給付原告26,570元，及自起訴狀繕
    本送達之翌日起至清償日止，按週年利率5%計算之利息。
二、被告未於言詞辯論期日到場，亦未提出書狀作何聲明或陳述
    。
三、得心證之理由：
　㈠按被保險人違反道路交通管理處罰條例第21條規定，未領有
    駕駛執照而駕車，致被保險汽車發生汽車交通事故者，保險
    人仍應依本法規定負保險給付之責，但得在給付金額範圍內
    ，代位行使請求權人對被保險人之請求權，強制汽車責任保
    險法第29條第1項第5款、道路交通管理處罰條例第21條第1
    項第1款規定甚明。又保險人依強制汽車責任保險法第29條
    規定向加害人求償，係基於受害人損害賠償請求權之法定移
    轉，並非獨立之求償權，是其適用之前提，係保險責任事故
    發生，受害人對被保險人有損害賠償請求權，保險人依同法
    履行給付保險金之義務後，因法定債權移轉所受讓而得代位
    行使請求權人（受害人）對被保險人（加害人）之侵權行為
    損害賠償請求權，始得向被保險人求償。再按侵權行為所發
    生之損害賠償請求權，以有故意或過失不法侵害他人權利為
    其成立要件，若其行為並無故意或過失，即無賠償之可言（
    最高法院49年台上字第2323號判例意旨參照）。
　㈡原告主張被告於上開時、地，無駕駛執照駕駛系爭車輛，與
    黃芳玉發生系爭事故，並造成黃芳玉受有系爭傷害，而原告
    已給付強制汽車責任保險金26,570元予黃芳玉之事實，業據
    提出臺新竹縣政府警察局新湖分局湖口派出所道路交通事故
    當事人登記聯單、初步分析研判表、現場圖、照片、強制險
    醫療給付費用彙整表、天主教仁慈醫療財團法人仁慈醫院診
    斷證明書等件為證（見本院卷第7至17頁），核屬相符，並
    有本院依職權向新竹縣政府警察局新湖分局湖口派出所調閱
    之系爭事故相關資料在卷可稽（見本院卷第22至34頁），堪
    認為真實。
　㈢原告固主張係因被告未注意車前狀況而肇致系爭事故之發生
    ，被告應負過失侵權行為損害賠償責任等語。惟按「機車行
    駛至交岔路口，其轉彎，應依標誌或標線之規定行駛；無標
    誌或標線者，應依第102條及下列規定行駛：一、內側車道
    設有禁行機車標誌或標線者，應依兩段方式進行左轉，不得
    由內側或其他車道左轉。」道路交通安全規則第99條第2項
    第1款定有明文。經查，系爭事故發生之道路係同向快慢車
    道三線以上之道路，並設有快慢車道分隔島，快車道乃禁行
    機車，有道路交通事故現場圖可稽，是依上開規定，機車應
    採兩段方式進行左轉；而訴外人黃芳玉陳稱：騎乘機車行至
    事故分岔路口時，欲左轉駛入光華路65巷，其在左轉前看到
    往光華路65巷方向號誌綠燈變成黃燈（按該號誌為快車道之
    行車管制號誌即紅綠燈，蓋機慢車道並未設有左轉燈號），
    並且我看內側車道的汽車都還沒有動，所以我就想說直接左
    轉過去，左轉時突然就被撞了等語，有道路交通事故談話紀
    錄表在卷為憑，足徵黃芳玉並未採取兩段方式左轉，僅見同
    向快車道上之車輛並未前行即逕自從機慢車道左轉彎，造成
    被告閃避不及而發生碰撞，始為系爭事故之肇事因素，是黃
    芳玉就系爭事故之發生，顯有過失。且按汽機車行駛時，駕
    駛人應注意車前狀況及兩車併行之間隔，並隨時採取必要之
    安全措施，道路交通安全規則第94條第3項、第2條第1項第1
    款定有明文，然所謂過失，係指行為人在可預見結果發生及
    可避免結果發生之情形下，仍然違反注意義務致發生結果而
    言（即應注意及能注意而不注意）。又駕駛人應可信賴參與
    交通行為之對方，會同時為必要之注意，而為遵守交通秩序
    之適當行為，尚無考慮對方將會有違反交通規則之不當行為
    之義務。故駕駛人本身如已遵守交通規則，且為必要之注意
    ，若對方係逾越駕駛人所可信賴而屬違反交通規則之行為時
    ，既非駕駛人所能注意之情事，自難認駕駛人之行為有過失
    ，亦即遵守交通規則而行車之人，尚無課予對違規駕駛者之
    行為加以充分注意之義務，自無應注意能注意而不注意之過
    失責任可言。本件訴外人黃芳玉既係違規左轉，而與被告之
    系爭車輛碰撞，肇致系爭事故等情，業經認定如前，原告穿
    越系爭交岔路口時既有路權，當可合理信賴不會有車輛自機
    慢車道突然駛出，而無充分防範違規用路人之義務，故其縱
    未能及時閃避黃芳玉所騎乘機車，亦不能認原告駕駛行為有
    未注意車前狀況之過失。此外，原告亦未主張或舉證被告有
    其他應注意、能注意而未注意之駕駛過失，尚無從認定被告
    就系爭車禍之發生有何故意或過失，或被告之駕駛行為與系
    爭車禍之發生有何因果關係，自無由令被告負侵權行為之損
    害賠償責任。
　㈣至被告未領有汽車駕駛執照而駕駛，雖違反道路交通管理處
    罰條例第21條第1項第1款之規定，且經警察機關舉發在案，
    有舉發違反道路交通管理事件通知單在卷可按，然領有駕駛
    執照者方得駕駛車輛在道路上行駛，僅係政府之行政管理規
    定，違反此規定而駕駛車輛者，雖應受行政罰，但無照駕駛
    未必然肇事造成他人傷亡之結果，仍應依其駕駛車輛之駕駛
    行為判斷有無過失，而本件係因黃芳玉未未依規定左轉彎而
    肇致系爭事故，非因被告無照駕駛所致，則與被告違反道路
    交通管理處罰條例第21條規定而無照駕駛行為之間，尚難認
    有直接因果關聯性，原告主張被告無照駕駛，導致系爭事故
    之發生，應負過失侵權行為損害賠償責任云云，並非有據。
　㈤從而，被告之駕駛行為，既無原告所主張未注意車前狀況之
    過失，其無照駕車之違規亦非系爭事故之肇事原因，自不構
    成過失侵權行為，應毋庸對黃芳玉負侵權行為損害賠償責任
    ；揆之首揭說明，強制汽車責任保險法第29條之請求權既係
    代位受害人之權利而來，自以受害人對於被保險人損害賠償
    請求權存在為前提，本件黃芳玉對被告已無損害賠償請求權
    存在，即無權利可移轉予原告，原告主張於依強制汽車責任
    保險法第25條第1項規定對黃芳玉負保險給付之責後，得代
    位行使黃芳玉對被保險人即被告之侵權行為損害賠償請求權
    ，即屬無據。
四、綜上所述，原告依強制汽車責任保險法第29條第1項第5款之
    規定，請求被告給付26,570元，及自起訴狀繕本送達被告之
    翌日起至清償日止，按週年利率5%計算之利息，為無理由，
    應予駁回。
五、訴訟費用負擔之依據：民事訴訟法第78條。　
中　　華　　民　　國　　110 　年　　11　　月　　30　　日
                  竹北簡易庭    法　官　　彭淑苑
以上正本係照原本作成。
如對本判決上訴，須於判決送達後 20 日內向本院提出上訴狀。
如委任律師提起上訴者，應一併繳納上訴審裁判費。
中　　華　　民　　國　　110 　年　　11　　月　　30　　日
　　　　　　                    書記官     林琬茹